【裁判字號】    98,上,11
【裁判日期】    980714
【裁判案由】    給付貨款
【裁判全文】
臺灣高等法院臺南分院民事判決            98年度上字第11號
上  訴  人  欣科鈺企業有限公司
兼  法  定
代  理  人  丙○○
共      同
訴訟代理人  林聯輝  律師
複 代理 人  徐朝琴  律師
被 上訴 人  弓銓企業股份有限公司
法定代理人  丁○○
訴訟代理人  劉意  律師
上列當事人間請求給付貨款事件，上訴人對於中華民國97年10月
27日臺灣臺南地方法院96年度訴字第1698號第一審判決提起上訴
，本院於98年6月30日言詞辯論終結，茲判決如下：
    主  文
上訴駁回。
第二審訴訟費用由上訴人連帶負擔。
    事  實
甲、上訴人欣科鈺企業有限公司、丙○○方面：
一、聲明：(一)原判決關於上訴人敗訴部分廢棄。(二)上開廢棄部分
    ，被上訴人在第一審之訴駁回。(三)上訴訴訟費用由被上訴人
    負擔。
二、陳述：除與原判決記載相同者，茲引用之外，補稱：
  (一)查上訴人於原審答辯狀第5項，就主張依兩造合作協議書約
    定：被上訴人除應給付上訴人新台幣（下同）1000萬元外，
    ，另應給付吉鼎公司1200萬元，並主張如被上訴人交付上訴
    人系爭零件屬實，且丁○○收取上訴人所交匯之690萬元，
    不能抵付所請求之工程款時，則上訴人亦以上開協議之1000
    萬元主張抵銷系爭應給付款。關此被上訴人亦一直未予否認
    或抗辯，詎原審始終未予聞問，全未予審酌；況上訴人已於
    民國（下同）97年10月8日提出自訴，並將自訴狀副本於97
    年10月9日提出為證，原審卻亦視若無睹，且未說明何以不
    採之理由，誠令遺憾之至。
  (二)再查上訴人公司與吉鼎公司之負責人，早期雖同為丙○○ (
    按後者已更換為周育平)，惟法人人格各別，此為原審所認
    定。詎被上訴人故意將應交給之零件，交給吉鼎公司，而不
    交給上訴人，即使載明要交給上訴人，卻亦無上訴人之簽收
    章，被上訴人如此不尋常之作為，未知用意何在? 簡直打亂
    上訴人公司會計收支，且被上訴人一直不與上訴人公司會帳
    ，雖上訴人另又收到吉鼎公司轉來之被上訴人所交給之系爭
    零件，惟上訴人因急於工程完工之期限，乃未核實即刻予以
    採用，但究非被上訴人逕交上訴人者，會帳上亦無法明確核
    對，上訴人憑何據以給付被上訴人如數工程款? 被上訴人請
    求給付工程款之對象，應為吉鼎公司，而非上訴人。
  (三)被上訴人所承包之工程，多係綁標獨攬之工程，故均須應酬
    交際，惟鉅額之交際費又不便由被上訴人公司直接支付，乃
    特囑上訴人將應付之工程款，分一部給第三人，以便由第三
    人處隨時取出支應，當時被上訴人之負責人之妻如丁○○，
    就為其中之一位。致上訴人將工程款要匯交被上訴人時之「
    同日」，亦將部分款即690萬元，匯交丁○○。如今被上訴
    人辯稱係丁○○個人與上訴人間之借款，惟始終提不出所謂
    借款之借據等證據，而原審亦憑空予以推信，殊有違失。
  (四)至於690萬元部分，確為被上訴人所請求貨款中，要上訴人
    將690萬元撥給丁○○，作其臨時交際費支理之用，有上訴
    人之會計小姐甲○○陪同丁○○分別於95年11月16日，及同
    年12月22日前往合庫交丁○○之事實足資採證。另上訴人所
    以簽發1551萬6107元本票，係應被上訴人一再無理要求，未
    領貨就預先簽給本票之保證，如同事後上訴人將存摺及印章
    交被上訴人保管者同，並無實質意義。
  (五)茲就訴外人丁○○指稱: 其個人曾借款予丙○○，並匯款或
    交付現金與丙○○云云，分述說明如下:
    關於訴外人丁○○分別於94年3月至7月間匯款至宜帥股份有
    限公司 (下稱宜帥公司)及上訴人欣科鈺股份有限公司帳戶
    部分:
  1.查該等款項此純係丁○○知悉兩造間有多筆自來水公司讀表
    工程合作案，對上訴人公司獲利及業務發展有一定的預期前
    景，乃以個人名義匯款投資宜帥公司 (即上訴人公司前身)
    及上訴人公司，並非借款予丙○○個人。
  2.是倘丙○○個人欲向丁○○借款，理應會有借據或支付利息
    之證明，而丁○○也理應會匯款至丙○○個人帳戶，而不會
    匯款至宜帥公司或上訴人公司帳戶才是，惟丁○○非但無法
    提出丙○○向其借款或有收取利息之證據，甚將所謂丙○○
    個人借款匯至宜帥公司或上訴人公司帳戶，此顯有悖常情。
  (六)關於訴外人丁○○95年7月10日匯款200萬元給周秀美部分:
  1.查於95年間丁○○為擴大參與自來水公司自動讀表工程，乃
    邀集乙○○、丙○○等人規劃成立合康水資源股份有限公司
    (下稱合康公司)，作為未來投標自來水公司自動讀表工程之
    協力廠商，丁○○並指定乙○○擔任公司負責人，以周秀美
    之戶籍地申設為公司所在地，有籌設工作會議記錄影本可稽
    ，又於95年7月10日匯款至周秀美帳戶作為成立合康公司之
    股款，嗣丙○○即因理念不合而退出，可見丁○○確有投資
    合康公司的計畫，而該筆款項確係入股合康公司之投資款，
    並非是借貸予丙○○個人。否則，倘丁○○與周秀美沒有認
    識，或無特定目的，豈會無故匯款200萬元，而與常情有違
    。
  2.再者，周秀美與丙○○雖有兄妹關係，惟分屬不同權利義務
    個體，縱周秀美與丁○○存有糾紛，亦不能將之怪罪於丙○
    ○，或由丙○○代周秀美承擔債務，故丁○○及被上訴人所
    辯，顯與有權利能力人須各自就其行為負擔權利義務之民法
    基本精神不符，況且，上訴人公司為一社團法人，與周秀美
    並無關連，自不能將兩者法律上權利義務之歸屬混為一談，
    故丁○○陳稱：其匯款與周秀美之金錢，應轉嫁由丙○○或
    上訴人公司負擔云云，顯然毫無理由。
  (七)關於訴外人丁○○分別於95年1月至8月間交付四次現金共29
    0萬元予丙○○部分:
  1.查上訴人公司或丙○○與丁○○間之金錢往來，除丁○○於
    94年3月至7月問分四次共匯款260萬元投資上訴人公司外，
    並無與之有往來記錄，其中所謂交付現金，及交付周秀美之
    款，全屬丁○○為圓借款予丙○○690萬元而不實隨意拼湊
    者，全屬臨訟卸責之詞，縱曾借款丙○○個人亦與上訴人公
    司無干，被上訴人公司以此脫免收受貨款之實，委無可採。
  2.證人丁○○於98年4月22日雖證稱：「…叫我拿現金給他，
    我叫朋友在台北就湊了一些現金給他…」云云，丁○○既指
    陳丙○○向其借款，並請人拿取現金給丙○○，則應請丁○
    ○證明其所述為真，當不能憑空杜撰即要上訴人公司或丙○
    ○背負該等債務，對此被上訴人及丁○○自應負舉證之責。
  3.又依丁○○處理金錢之習慣，均以匯款方式為之，何以95年
    1月至8月間會交付四次現金共290萬元給丙○○? 如真是委
    託朋友交付現金，那如何要求丙○○書寫或拿取本票借據，
    以為憑證？
  (八)證人丁○○證詞前後矛盾，要難採信：
  1.查證人丁○○曾證稱：「 (上訴人主張沒收到690萬元，被
    上訴人有何證明)…我跟他說要有借據，所以每次他向我借
    錢時都有寫本票，他還錢時，我就還他本票，690萬元的部
    分現在就是以這樣模式還款，現在只剩下最後一筆100萬元
    他說沒錢，是否可以暫緩…」【98年4月22日筆錄第3頁第11
    行至第19行】等語，換言之，即只要丙○○還一筆錢之後，
    其就會還丙○○一張本票借據，惟上訴人公司係分別於95年
    11月16日交付50萬元、95年12月20日交付400萬元、96年1月
    10日交付240萬元給丁○○，金額完全與丁○○所稱借款之
    金額並不吻合，縱要編湊金額亦無法完全符合，那丁○○又
    如何歸還同額本票，足見丁○○所述並非事實。
  2.另丁○○又證稱：「（95.11.16上訴人丙○○有無拿50萬元
    給你）有」、「（95.12.22有無拿400萬元給你）有」、「
    （96.1.10有無拿240萬元給你）有」、「（這是什麼錢）他
    公司欠我的錢…」【98年4月22日筆錄第2頁第6行至第20行
    】、「（上訴人主張沒收到690萬元，被上訴人有何證明）
    …現在只剩下最後一筆100萬元他說沒錢，是否可以暫緩…
    」【同上筆錄第3頁第11行至第19行】，則依丁○○所述，
    丙○○共向丁○○借款790萬元（即690萬元+100萬元=790萬
    元），惟被上訴人原審97年6月2日民事準備書 (四)狀第二
    頁卻陳稱丁○○借款合計750萬元予丙○○，且一再指出該
    等款項是丙○○與丁○○間之借款，但丁○○卻又稱是上訴
    人公司與其之借貸關係，凡此均已前後相互矛盾而不實。
  3.丁○○復證稱：「（丁○○說個人有借給丙○○790萬元，
    而被上訴人97年6月2日準備書狀所謂給付金額為750萬元，
    為何這二個金額並不符合）其實我全部匯給他的金額到8月
    29日他向我借了750萬元，其中前面的60萬他有一次已經還
    給我了，所以690萬元是補剩下不足的部分，現在還欠我最
    後這一張9月20日的票10萬元」【98年4月22日筆錄第7頁第
    17行至第24行】，惟丁○○前已證述丙○○向其借款790萬
    元（即690萬元十100萬元=790萬元），嗣經詢問後卻又改稱
    借款850萬元（即60萬元十690萬元+100萬元=850萬元），可
    見證人丁○○供詞反覆，金額前後不一，更與被上訴人所提
    之交款證據不相符合，顯見證人丁○○之證詞僅是為規避收
    受上訴人業已交付690萬元貨款事後拼湊而來。
  (九)關於丁○○持有本票部分，說明如下:
  1.查丙○○交付丁○○之本票，應為兩張金額100萬元本票，
    合計共200萬元，此係因丁○○促成上訴人公司與被上訴人
    簽訂合作協議，約定上訴人可以承攬自來水公司工程，由於
    協議書是公司間所為之簽訂，自不能在協議書上具名約定給
    付佣金，因此丁○○乃私下與丙○○約定，上訴人公司將來
    如有標得工程，須給付佣金給丁○○，所以丙○○才開立二
    張100萬元本票交丁○○作為未來支付佣金之用，並非係丙
    ○○個人借款的憑據，倘真為借款，為何自發票日後已近三
    年，丁○○迄今均未向丙○○或上訴人公司催討，足見其並
    無對價關係存在。
  2.再被上訴人於原審所提丁○○之借款證據，並未提及該等10
    0萬元本票，反而遲至鈞院審理才提出，顯見其僅是為自圓
    借款之辭，為掩飾丁○○個人挪用貨款匯至個人指定帳戶，
    故丁○○所述丙○○向其借款云云，全非事實。
三、證據：援用第一審所提證據，並提出工作會議紀錄影本1份
    為證，暨聲請傳訊證人乙○○。
乙、被上訴人方面：
一、聲明：(一)上訴駁回。(二)第二審訴訟費用由上訴人負擔。
二、陳述：除與原判決記載相同者，茲引用之外，補稱：
  (一)被上訴人並未積欠上訴人1000萬元及1200萬元，上訴人主張
    抵銷，顯屬無稽。蓋，依上訴人所提出之工程合作協議書、
    存證信函等資料，並無從證明被上訴人積欠上訴人工程款；
    查，該工程合作協議書並無簽約日期、施作地點、施作內容
    等具體內容，並非正式之協議書，當時是雙方之意向書，約
    定日後若被上訴人標得工程，再詳議合作內容，故該協議書
    並非正式之協議書，雖然上訴人提出發票及存證信函，欲證
    明曾因上開協議書及工程驗收結算證明書，被上訴人積欠其
    1000萬元及1200萬元工程款；但如上所言，兩造並未有上開
    工程合約，且該發票之事，被上訴人已函覆上訴人並依稅法
    規定向國稅局開立銷貨退回單，寄回折讓單給上訴人，由上
    足證，被上訴人並未積欠上訴人任何款項。又有關丁○○與
    丙○○間之借貸關係，與本案無關，此部份原審已詳細論斷
    ，不再贅續。
  (二)上訴人稱被上訴人承包之工程多係綁標獨攬之工程，均需交
    際應酬，鉅額之交際費用由上訴人將工程款之一部份交給第
    三人，再由第三人應酬支出，而丁○○即為其中一位。被上
    訴人否認上開指控，若上開工程為綁標工程，何以由上訴人
    得標？上訴人得標應由上訴人交際應酬，與被上訴人有何關
    係？被上訴人只是單純出售產品，何須花費鉅資與他人交際
    應酬？請上訴人詳細說明與何人交際應酬，花費若干？目的
    為何？
三、證據：援用第一審所提證據，並提出本票、存證信函影本為
    證。
丙、本院依聲請傳訊證人乙○○到庭。
    理  由
一、被上訴人起訴主張：兩造於95年10月3日訂定「三區處出（
    配）水總水表自動讀表工程系統」（下稱系爭工程）買賣相
    關儀器之工程合約書，總價1551萬6107元，並由上訴人丙○
    ○（即欣科鈺公司負責人）簽發個人名義同額之本票連帶擔
    保上開貨款之給付；嗣上訴人減少採購「數位編碼網路讀表
    介面，5只」，價格16萬4715元（未稅），並增購「200mm渦
    流式水量計，1只；EMA電磁式通信轉換器，1只；600mm電磁
    式流量計，1只；電磁式水量計安裝試車費600mm，1只；電
    磁式通訊器，2只；200mm渦流式水量計，1只；300mm豎軸葉
    輪電子式，1只」，價金計為166萬8407元（未稅），累計上
    訴人向被上訴人採購之貨品總價應為1709萬4983元，被上訴
    人已交付上開產品完畢；並由上訴人丙○○於95年10月12日
    簽發面額1551萬6107元之本票乙紙，作為貨款之擔保；惟上
    訴人僅給付價金1250萬800元，尚積欠被上訴人459萬4183元
    ，被上訴人屢次催請上訴人給付剩餘價金，上訴人皆置之不
    理，被上訴人本於買賣契約及本票之法律關係請求欣科鈺公
    司、丙○○應連帶給付459萬4183元本息之判決等語。（原
    審為上訴人欣科鈺公司、丙○○應各給付被上訴人459萬418
    3元及利息，其中一方為給付，他方免為給付之責任之判決
    ）
二、上訴人則以：依銷貨單所載，被上訴人係將大部分貨品交付
    訴外人吉鼎公司，並未交付上訴人。至於吉鼎公司與上訴人
    欣科鈺公司之法定代理人，雖均為上訴人丙○○，惟屬不同
    法人格之公司，被上訴人自不得據以請求上訴人給付貨款。
    被上訴人法定代理人丁○○向上訴人多領取690萬元貨款，
    為求工程順利進行，上訴人才超付貨款，此因丁○○係當時
    被上訴人董事長之配偶，與其弟即副總經理長期均參與被上
    訴人公司之業務，若丁○○不能代表被上訴人，其何以能代
    表被上訴人公司在結案報告上會帳簽收？上訴人又何須向丁
    ○○報告工程狀況？故交給丁○○之款項，等同交給被上訴
    人公司。至於上訴人匯交工程款之「同日」，亦將部分工程
    款即690萬元匯交丁○○，係因被上訴人有應酬交際之需要
    ，不便由公司支付，而要求上訴人匯交第三人，便於隨時支
    領。至於上訴人將存摺交被上訴人，公司大章則由上訴人丙
    ○○保管，嗣後雖將大章亦交丁○○保管，為牽制才將語音
    密碼變更。被上訴人雖稱690萬元為丁○○與丙○○間私人
    借貸，惟並未說明匯款單據係指何項貨款，且其中受款者有
    宜帥企業公司及周秀美，係丁○○投資宜帥公司與上訴人公
    司之投資款，另95年7月10日匯款200萬元給周秀美，則係投
    資合康公司，均非丙○○之借款。另被上訴人主張交付現金
    之部分，上訴人亦否認，上開款項應為貨款之清償而非借款
    。末依兩造「合作協議書」約定，被上訴人應給付上訴人10
    00萬元，另應給付吉鼎公司1200萬元。若認被上訴人已全數
    交付貨品，且690萬元不能抵付工程款，則上訴人以被上訴
    人依上開協議書應給付1000萬元主張抵銷系爭應給付貨款云
    云，資為抗辯。
三、兩造不爭執事項：
  (一)被上訴人與上訴人欣科鈺企業有限公司（下稱欣科鈺公司）
    於95年10月3日訂定「三區處出（配）水總水表自動讀表工
    程系統」買賣相關儀器之工程合約書。（原審卷(一)第5頁至
    第7頁合約書）
  (二)上訴人欣科鈺公司之負責人即上訴人丙○○於95年10月12日
    簽發票號：262727、金額1551萬6107元之本票乙紙作為貨款
    之擔保。（同上卷(一)第8頁本票）
  (三)台灣自來水公司第三管理處於96年10月發給上訴人台水三工
    驗字第98110號工程結算驗收證明書，系爭工程驗收完畢／
    驗收合格日期為96年10月24日。（原審卷(一)第20頁工程結算
    驗收證明書）
  (四)上訴人基於上開買賣契約曾給付被上訴人貨款1250萬0800元
    。（原審卷(一)第10頁付款明細、第62頁筆錄）
  (五)上訴人曾給付丁○○690萬元。
  (六)上訴人將其於合作金庫銀行玉成分行、帳號：0000-000-000
    000號帳戶存摺、大小章共二枚，交付被上訴人：「茲收到
    ．．如有款項存入，同意由弓銓公司提領，提領時無須告知
    欣科鈺企業，欣科鈺企業絕無異議」。（原審卷(一)第66頁）
  (七)丁○○於94年5月3日匯款60萬元給宜帥企業有限公司，於同
    年7月5日匯款50萬元給欣科鈺公司，於95年7月10匯款200萬
    元給周秀美。楊淑容於94年6月15日匯款50萬元給欣科鈺公
    司。（原審卷(一)第198頁、第201頁匯款單）
  (八)台灣自來水股份有限公司第三區管理處於97年3月6日以台水
    三工字00000000000號函覆原審法院並檢送系爭工程結算明
    細表；復於同年7月2日以台水三操字00000000000號函覆原
    審法院並檢送系爭工程履約保固事宜協調會會議記錄。（原
    審卷(一)第70頁至第93頁）
  (九)台北市政府於97年3月5日以府產業商字第09781936500號函
    覆原審法院並檢附吉鼎實業股份有限公司96年度變更負責人
    登記申請書文件及最近變更登記事項表影本、欣科鈺企業有
    限公司設立及最近變更登記事項表影本。（原審卷(一)第97頁
    至第123頁）
  (十)經濟部中部辦公室於97年6月27日以經中三字第09736089910
    號函覆原審法院並檢送合康水資源股份有限公司變更登記相
    關資料影本。（原審卷(一)第224頁至第257頁）
  (十一)合作金庫商業銀行玉成分行於97年6月4日以合金玉存字第09
    70002296號函覆原審法院並檢送上訴人欣科鈺公司於96年10
    月31日申請變更密碼之聯行代理付款異動申請暨約定書及自
    95年11月15日起至96年12月21日止之交易明細表暨於95年11
    月16日及95年12月22日轉帳匯款交易之相關傳票影本五紙。
    台南分行於97年6月10日以合金南存字第0970002689號函覆
    原審法院並檢送上訴人欣科鈺公司於96年1月10日至本分行
    辦理轉帳匯款(1)金額為240萬元至成大郵局、帳號000000000
    00000(2)金額為200萬元至華南銀行麻豆分行、帳號00000000
    00000等傳票影本。（原審卷(一)第207頁至第215頁）
  (十二)臺灣北區電信分公司台北東區營運處服務中心於97年9月17
    日以服字第097000239號函覆原審法院略以：本公司第00-00
    000000電話號碼於95年12月及96年5月之通聯紀錄，已逾保
    存期限無法提供。（原審卷(二)第31頁）
  (十三)被上訴人於96年11月2日就系爭貨款爭議向原審法院聲請假
    扣押，並經該院以96年度裁全字第8299號裁定准許在案。
四、本件兩造爭執事項，在於：(一)兩造買賣合約之貨品，被上訴
    人是否已全數交付上訴人公司？(二)上訴人匯款予丁○○之69
    0萬元，是否係清償本件貨款？(三)上訴人可否主張抵銷？爰
    分述如下：
  (一)兩造買賣合約之貨品，被上訴人是否已全數交付上訴人公司
    ？經查：
  1.上訴人因承包自來水公司三區之出水總水量計自動讀表系統
    工程之故，向被上訴人購買儀器，係用於自來水公司三區工
    程各情，有兩造工程合約書、台灣自來水股份有限公司第三
    區管理處函覆之工程履約保固會議記錄附卷可證（原審卷(一)
    第5頁反面、第260頁以下）。
  2.上訴人承攬之自來水公司三區工程業已全數完工，此有自來
    水公司檢送之工程結算明細表及工程契約結算書面記錄足憑
    （原審卷(一)第71頁至第93頁）；又被上訴人出貨之儀器項次
    ，經比對後，均列明於自來水公司之結算明細表中（原審卷
    (一)第175頁對照表），足認被上訴人依約應交付之貨品確已
    交付完畢，並經上訴人實際安裝於自來水三區工程。
  3.上訴人辯稱「被上訴人提出之部分收貨單，並非由上訴人欣
    科鈺公司簽收，而係由訴外人吉鼎公司簽收」云云，經查：
  上訴人公司董事長丙○○原為吉鼎公司之董事長，吉鼎公司
    於96年9月22日始由周育平擔任董事長，上訴人丙○○並為
    吉鼎公司股權數最多之股東，且吉鼎公司與上訴人欣科鈺公
    司之公司所在地，均設置於台北市大安區○○○路308巷21
    號1樓，此有原審調閱吉鼎公司變更登記申請書、股東會及
    董事會議事錄、股東名簿及吉鼎有限公司歷次公司變更登記
    表附卷可佐（原審卷(一)第98頁至第120頁）。另被上訴人提
    出之銷貨單收貨人簽章欄蓋有吉鼎收發章或欣科鈺企業有限
    公司行政專用章（原審卷(一)第141頁、第150頁），其上之地
    址均為「台北市○○○路○段65號2Ｆ」，經營的主體均是丙
    ○○。
  上訴人法定代理人丙○○曾以吉鼎公司名義給予被上訴人前
    任楊副總理之信函，記載：「94年度、95年度工作狀況：1.
    一區汰換水表工程．．2.二區汰換水表工程．．3.一區讀表
    工程．．4.三區讀表工程．．上述四大工程中，除目前與貴
    公司洽談之第四項「三區讀表工程」外，其他三項並未獲得
    貴公司任何承諾．．最後署名記載：「弟鼎銘率吉鼎公司員
    工敬上」等語（原審卷(一)第183頁）。另以吉鼎公司名義於
    95年12月5日、96年5月4日發予被上訴人之傳真，內容則為
    ：「三區讀表案，需追加下列數量，因工期將盡，煩請楊總
    幫忙處理。FMT（脈衝型）12組、POWER RESET5組、POWER
    RESET貴公司尚有5組尚未出貨」「欣科鈺企業有限公司三區
    讀表工程往來明細．．已付弓銓帳款12,500,000元，差額3,
    456,518．．」（原審卷(二)第38、39頁）；上訴人雖否認該
    傳真之真正，惟被上訴人業已提出該傳真信函原本，並經原
    審核對無誤（原審卷(二)第34頁），且核對被上訴人公司95年
    12月8日之銷貨單，確實有出貨FMT12組、PRC電源重置器5組
    ，並由欣科鈺公司簽收，有銷貨單、交貨清單附卷可按（原
    審卷(一)第48至49頁），均核與上訴人傳真函追加訂購內容相
    符，堪信上開傳真資料應為真正。
  4.按訴外人吉鼎公司與欣科鈺公司法人格雖不同，惟二公司設
    址相同，且事實上均由上訴人法定代理人丙○○負責經營，
    加以上訴人法定代理人丙○○就本件施工之三區工程，曾以
    吉鼎公司名義與被上訴人為接洽。另被上訴人曾收受上訴人
    以吉鼎公司名義之傳真資料，內容為關於本件三區工程之工
    程追加與工程往來之明細。此外，上訴人確將被上訴人出貨
    之物品全數用於三區工程，被上訴人主張已依約將貨品全數
    交付上訴人，核可採信。雖被上訴人提出之收貨單，部分以
    吉鼎公司收發章代為簽收，並不影響上訴人欣科鈺公司已收
    到被上訴人交貨之效力，上訴人抗辯「其未收受貨品」云云
    ，顯與事實不符，不足採信。
  (二)上訴人是否已全數清償貨款？即上訴人匯款予丁○○之690
    萬元，是否為清償本件之貨款？經查：
  1.上訴人主張已付款1250萬0800元，為被上訴人所不爭。而上
    訴人之付款係以電匯方式匯入被上訴人公司之公司帳戶，即
    95年11月16日匯款550萬元、95年12月22日匯款500萬元
    、96年1月10日匯款200萬元，此有上訴人公司合作金庫商
    業銀行之轉帳匯款交易傳票資料在卷可稽（原審卷(一)第210
    頁至第211頁、第215頁），此部分堪信真正。
  2.上訴人抗辯「伊於95年11月16日交付丁○○50萬元、12月22
    日交付400萬元、96年1月10日匯款丁○○240萬元」，共給
    付690萬元之貨款，固提出合作金庫銀行交易明細表為證（
    原審卷(一)第26頁），被上訴人對於上訴人支付丁○○上開金
    額，雖不爭執，惟主張該款項為丁○○與上訴人丙○○間之
    個人借款，並非給付被上訴人公司之貨款，經查：
  民法第309條第1項固規定：「依債務本旨，向債權人或其他
    有受領權人為清償，經其受領者，債之關係消滅。」，上訴
    人主張伊對丁○○個人所為之給付，對於被上訴人發生清償
    之效力，依舉證責任法則，應由上訴人就丁○○有為被上訴
    人受領貨款之權限為證明。
  茲查，上訴人主張於95年11月16日曾匯款550萬元入被上訴
    人公司帳戶，供為給付部分貨款之用，惟上訴人自承「同日
    並另給付現金50萬元予丁○○個人」，倘該50萬元如係上訴
    人給付本件之貨款，何以不一併匯入被上訴人公司帳戶，而
    需另行提領現金交付丁○○？顯與常情有違。
  依本院調閱上訴人欣科鈺公司合作金庫銀行之匯款明細，95
    年12月22日上訴人曾自合作金庫匯款500萬元給被上訴人，
    另外上訴人同日提領400萬元，其中200萬元匯入丁○○於土
    地銀行永康分行帳戶，其餘200萬元則以丁○○名義匯入林
    鐘  成功大學郵局帳戶；上訴人另於96年1月10日自合庫台
    南分行帳戶提領240萬元，以丁○○名義匯入林鐘  成功大
    學郵局帳戶，有取款憑條、匯款申請書代收入傳票在卷可按
    （原審卷第212頁、第214頁），同日上訴人亦曾匯款200萬
    元給被上訴人。依常情以觀，倘上訴人匯給丁○○或以丁○
    ○個人名義匯給林鐘  之上開款項，係上訴人為清償本件之
    貨款，何以不整筆直接匯給被上訴人？顯見上訴人匯給丁○
    ○或以丁○○個人名義匯給林鐘  之款項，係別有他項原因
    而支付，此非清償被上訴人之款項甚明。
  上訴人欣科鈺公司由上訴人丙○○代表，曾將其合作金庫銀
    行玉成分行、帳號：0000-000-000000號帳戶存摺、大小章
    共二枚，交付被上訴人，上訴人與被上訴人並共同書立：「
    茲收到欣科鈺企業有限公司‧‧存款存摺，帳號．．壹本及
    大小印章共兩枚，如有款項存入，同意由弓銓公司提領，提
    領時無需告知欣科鈺企業，欣科鈺企業決無異議。」（原審
    卷(一)第66頁），至於上開存摺交付時間，上訴人法定代理人
    丙○○雖稱「日期不記得，大約是自來水公司工程最後一期
    付款前所簽的」（原審卷(一)第129頁），惟參照自來水公司
    96年10月12日之結算記錄（原審卷(一)第93頁），上訴人係於
    96 年10月31日聲請變更合庫玉成分行帳號之提款密碼為付
    款之拒絕（原審卷(一)第208頁），以此推斷上訴人交付存摺
    時間，應在96年1月10日付款後至96年10月份自來水公司發
    放工程款之前。依上訴人所辯「交付丁○○690萬元係清償
    貨款」，倘係真正不虛，則在96年1月10日本件貨款應已清
    償完畢，上訴人丙○○嗣後何以另有交付存摺、印章給被上
    訴人公司自行提領之必要？益證本件貨款尚未清償完畢。
  另查上訴人欣科鈺公司前身為「宜帥企業有限公司」，有公
    司登記事項卡可參（原審卷(一)第120頁至第123頁）。被上訴
    人提出丁○○個人或其妹楊淑蓉曾於94年、95年間有多次匯
    款至上訴人欣科鈺公司之前身宜帥企業、上訴人欣科鈺公司
    、上訴人丙○○之妹周秀美之帳戶（原審卷(一)第194頁、第
    197頁至第201頁），足認丁○○個人與宜帥企業、上訴人欣
    科鈺公司、周秀美間曾有多次金錢之往來。又丁○○雖於96
    年3月14日擔任被上訴人公司之董事長，固有被上訴人公司
    登記資料查詢表足按（原審卷(一)第11頁），惟上訴人匯款69
    0萬元予丁○○當時，丁○○仍非被上訴人公司董事長，遑
    論有收受貨款之權限。況被上訴人公司帳戶與董事長個人帳
    戶不同，此由上訴人公司分別匯款可資證明，上訴人抗辯「
    交付或匯給丁○○個人或代丁○○匯出之款項，等同清償被
    上訴人本件之貨款」云云，要難採信。至於上訴人辯稱「被
    上訴人須對外交際，故要求上訴人將貨款轉匯丁○○或第三
    人帳戶」，惟未舉證以實其說，況依上訴人所辯「匯給丁○
    ○或第三人之款項，係對外交際之款項」，縱或真正，其目
    的應非給付貨款甚明。
  上訴人另辯稱「94年3月至7月間，丁○○分4次共匯款260萬
    元投資宜帥公司（即上訴人公司前身）與上訴人公司」云云
    ，惟並未提出證據以實其說。另丁○○於95年7月10日匯款
    200萬元給周秀美部分，上訴人雖辯稱「係丁○○投資丙○
    ○等人規劃成立之合康公司之投資款」，固提出合康公司工
    作會議紀錄為證，惟證人乙○○於本院證稱：「（95年7月
    10日丁○○有無匯200萬元給證人？）沒有。」、「（證人
    是否與丁○○合夥成立合康公司？）沒有。」、「（合康公
    司是設在周秀美的戶籍地，錢是匯到周秀美帳戶？）我並不
    認識周秀美，她與公司沒有關係。」、「（上訴人丙○○有
    無參加合康公司的工作會議？）沒有，我不認識他，他也不
    是我的股東。」（本院卷第80頁至第81頁）。查合康公司第
    1次、第2次工作會議紀錄，出席人員均列印有證人乙○○、
    丙○○、訴外人李國平、安育英，倘丁○○果有投資合康公
    司，出席人員應當會將其印明其上，揆諸證人乙○○上開所
    述，丁○○並未投資合康公司，則上訴人所辯「丁○○匯款
    係投資款」，難予採信，亦與本案無關。
  至於訴外人丁○○所持有上訴人丙○○於95年9月20日簽發
    之100萬元本票乙紙，據上訴人丙○○於本院供陳「該本票
    是我開的」、「因為她聲稱有案子要給我作，這是預付工程
    的佣金，我先開給她，要不然她工作不給我作」、「因為案
    子沒有執行，所以我無法付給她。」（本院卷第63頁），既
    係工程佣金，顯與本件貨款之給付無關。
五、上訴人另主張與被上訴人簽有「合作協議書」（未載明日期
    ），依該「合作協議書」被上訴人依此案應支付上訴人欣科
    鈺公司1000萬元，上訴人公司已開立發票交被上訴人收執各
    情，固提出合作協議書、發票影本各乙紙附卷為證（原審卷
    (一)第29至30頁），主張以被上訴人應支付1000萬元之債權與
    上訴人積欠之貨款債務抵銷云云（原審卷(二)第40頁）。惟查
    ，上訴人於本院自承「合作協議書係兩造未來的合作計劃，
    與本件無關」、「合作協議後來並無履行」、「案子沒有執
    行」、「發票被上訴人已經報稅了」（本院卷第81頁、第63
    頁），核與被上訴人所辯上開「合作協議書」，係雙方未來
    合作之「意向書」，並非兩造之協議相符。至於上訴人於成
    立協議時，雖有開立發票予被上訴人，被上訴人並曾用以報
    稅，惟被上訴人嗣後已開立銷貨退回單或折讓證明單寄回予
    上訴人欣科鈺公司，此有上訴人所不爭之嘉義中山路郵局97
    年6月25日存證信函第179號影本、營業人銷貨或折讓證明單
    及郵政掛號回執影本各乙份在卷足憑（本院卷第43頁至第44
    頁、第105頁至第106頁），此項「合作協議書」雙方既未履
    行，被上訴人主張該協議業經兩造合意終止，自屬可信，被
    上訴人自無給付1000萬元之義務，上訴人主張抵銷，難認有
    理由。從而，被上訴人主張上訴人欣科鈺公司積欠伊系爭貨
    款未還，伊另本於本票之法律關係得對於上訴人丙○○為主
    張，自無不合。
六、綜上所述，被上訴人基於買賣契約及本票的法律關係，訴請
    上訴人欣科鈺公司或丙○○應給付459萬4183元及自起訴狀
    繕本送達翌日即96年12月25日起至清償日止，按週年利率百
    分之5計算之利息，其中一方為給付後，他方免為給付之責
    任，原審於此範圍內予以准許，並准供擔保為假執行或免為
    假執行之宣告，經核並無違誤，上訴意旨指摘原判決不當，
    求為廢棄改判，非有理由，應予駁回。
七、本件事證已臻明確，兩造其餘攻擊防禦方法及證據資料，核
    與本件判決結果不生影響，不予一一論述，併予敘明。
結論：本件上訴為無理由，依民事訴訟法第四百四十九條第一項
、第七十八條、第八十五條第二項，判決如主文。
中    華    民    國    98    年    7     月    14    日
                  民事第三庭    審判長法  官  陳光秀
                                      法  官  莊俊華
                                      法  官  曾平杉
上為正本係照原本作成。
如對本判決上訴，須於判決送達後20日內向本院提出上訴狀，未
表明上訴理由者，應於上訴後20日內，向本院提出理由書（須附
繕本）。依法須繳納裁判費並應委任律師為訴訟代理人，始得上
訴。
中    華    民    國    98    年    7     月    16    日
                                      書記官  葉秀珍
【附記】
民事訴訟法第466條之1：
(1)對於第二審判決上訴，上訴人應委任律師為訴訟代理人。但上
  訴人或其法定代理人具有律師資格者，不在此限。
(2)上訴人之配偶、三親等內之血親、二親等內之姻親，或上訴人
  為法人、中央或地方機關時，其所屬專任人員具有律師資格並
  經法院認為適當者，亦得為第三審訴訟代理人。
民事訴訟法第466條之2：
  上訴人無資力委任訴訟代理人者，得依訴訟救助之規定，聲請
  第三審法院為之選任律師為其訴訟代理人。


司法院資訊處製作；財團法人民間司法改革基金會備份。
